【裁判字號】    98,財管,13
【裁判日期】    981213
【裁判案由】    選任遺產管理人
【裁判全文】
臺灣宜蘭地方法院民事裁定              98年度財管字第13號
聲  請  人  丙○○○
非訟代理人  甲○○
上列聲請人聲請選任遺產管理人事件，本院裁定如下：
    主      文
選任丁○○（男，民國○○年○月○○日生，身分證統一編號：Ｚ0000
00000號，住宜蘭縣羅東鎮康樂巷38之7號）為被繼承人乙○○（
男，民國○○年○月○○日生，身分證統一編號：Ｚ000000000號，民
國96年12月8日死亡，生前最後住所：宜蘭縣羅東鎮○○路72之2
號）之遺產管理人。
准對被繼承人乙○○之繼承人為承認繼承之公示催告。
被繼承人乙○○之繼承人，應自前項公示催告最後登載新聞紙之
日起七個月內承認繼承，上述期限屆滿，無繼承人承認繼承時，
被繼承人乙○○之遺產，於清償債權並交付遺贈物後，如有剩餘
即歸屬國庫。
程序費用由被繼承人乙○○之遺產負擔。
    理      由
一、按先順序繼承人均拋棄其繼承權時，由次順序之繼承人繼承
    ，其次順序繼承人有無不明或第四順序之繼承人均拋棄其繼
    承權者，準用關於無人承認繼承之規定，民法第1176條第6
    項定有明文。又繼承開始時，繼承人之有無不明，而無親屬
    會議或親屬會議或親屬會議未於一個月內選定遺產管理人者
    ，利害關係人得聲請法院選任遺產管理人，並由法院依公示
    催告程序，定六個月以上之期限，公告繼承人，命其於期限
    內承認繼承，民法第1177條、第1178條亦規定甚明。
二、本件聲請意旨略以：乙○○生前以其所有之不動產設定抵押
    權予聲請人，作為向聲請人借款新臺幣100萬元之擔保；因
    乙○○於民國96年12月8日死亡，其各順序繼承人包括母丙
    ○○○（即聲請人）、祖母陳張罔市等人均已拋棄繼承權，
    並經本院核定准予備查在案，故乙○○已無繼承人，惟是否
    有受遺贈人或其他債權人則不明，而其親屬會議並未於繼承
    開始時一個月內選定遺產管理人，爰依法聲請選任被繼承人
    乙○○之遺產管理人等語。
三、前揭事實，業據聲請人提出繼承系統表、土地登記第二類謄
    本、建物登記第二類謄本、本院家事法庭函各1件、新、舊
    式戶籍謄本共5件為證，並經本院依職權調閱97年度繼字第9
    號拋棄繼承事件卷宗查核屬實，聲請人之主張，應堪信為真
    實。故本件繼承開始時，既有繼承人出面拋棄繼承，且法定
    繼承人均拋棄繼承權，其情形應與民法第1176條第6項「其
    次順序繼承人有無不明或第四順序之繼承人均拋棄其繼承權
    者」之構成要件相當，應準用無人承認繼承之規定，從而，
    聲請人本於利害關係人之身分聲請選任被繼承人之遺產管理
    人自有理由，應予准許。
四、經查，丁○○與被繼承人原為兄弟，其雖於84年5月10日被
    黃仁志收養，但與被繼承人、聲請人共有羅東鎮○○段827
    地號土地及其上28建號建物，其表示有意願擔任乙○○之遺
    產管理人，此有電話紀錄1件在卷可佐；又財政部國有財產
    局臺灣北區辦事處宜蘭分處張偉良到庭陳述「羅東鎮○○段
    827地號土地及其上28建號建物是共有，被繼承人持分3分之
    1，聲請人持分3分之1，丁○○持分3分之1‧‧‧建議由共
    有人之一丁○○擔任遺產管理人較為適宜」等語；而聲請人
    亦不反對由丁○○擔任被繼承人之遺產管理人。綜上，本院
    認由丁○○擔任乙○○之遺產管理人尚屬合適，爰選任丁○
    ○為乙○○之遺產管理人，並依公示催告程序，定七個月之
    期限，公告不明之繼承人於期限內承認繼承。
五、依非訟事件法第21條第2項、民事訴訟法第78條，裁定如主
    文。
中    華    民    國    98    年    12    月    13    日
                  臺灣宜蘭地方法院家事法庭
                      法  官  周健忠
以上正本與原本無異。
如不服本裁定，應於裁定送達後10日內向本院提出抗告狀（應附
繕本）。
中    華    民    國    98    年    12    月    14    日
                      書記官  姚國華


司法院資訊處製作；財團法人民間司法改革基金會備份。
